【裁判字號】    95,台上,2669
【裁判日期】    950512
【裁判案由】    擄人勒贖
【裁判全文】
最高法院刑事判決            九十五年度台上字第二六六九號
    上  訴  人  甲○○
                        43號.
上列上訴人因擄人勒贖案件，不服台灣高等法院中華民國九十五
年二月二十一日第二審判決（九十四年度上訴字第二九七一號；
起訴案號：台灣板橋地方法院檢察署九十四年度偵字第三九三、
一九一二、二二二八號），提起上訴，本院判決如下：
    主  文
上訴駁回。
    理  由
按刑事訴訟法第三百七十七條規定：上訴於第三審法院，非以判
決違背法令為理由，不得為之。是提起第三審上訴，應以原判決
違背法令為理由，係屬法定要件；如上訴理由狀並未依據卷內訴
訟資料具體指摘原判決不適用何種法則或如何適用不當，或所指
摘原判決違法情事，顯與法律規定得為第三審上訴理由之違法情
形不相適合時，均應認其上訴為違背法律上之程式，予以駁回。
上訴意旨略稱：(一)本件行為人除上訴人外，另有蔡志明、陳豐仁
、陳嘉鴻等人。原判決事實欄記載陳嘉鴻動手取下被害人乙○○
身上財物，蔡志明亦為相同之供述，陳豐仁則供稱未能確定當時
經過情形，上情均不利於陳嘉鴻，原判決未論敘及此，已有未合
，復均量處相同之刑，亦難認適法。(二)上訴人所參與之犯行，與
陳嘉鴻顯有手段輕重之分。原判決未審酌係陳嘉鴻臨時基於個別
之犯意而強取被害人財物，上訴人犯罪之情狀，自屬情輕法重。
且上訴人現罹愛滋病，以一般人同情之程度，當有刑法第五十九
條可憫恕之情形，請從輕量刑云云。
經查，本件原判決認定上訴人甲○○有原判決事實欄所載之犯行
，因而維持第一審論處上訴人共同意圖勒贖而擄人罪刑之判決（
有期徒刑六年），駁回上訴人在第二審之上訴，已敘述其所憑之
證據及認定之理由。對於上訴人於原審否認有任何擄人勒贖之犯
行，辯稱受「雄哥」委託處理債務云云，乃圖得減輕刑責之藉口
，不足採信。已依憑證人乙○○、陳黃麗瑜、蔡志明、陳嘉鴻、
陳豐仁之證詞及上訴人之供述，暨民國九十三年十一月九日陳黃
麗瑜向台北市政府警察局內湖分局報案資料、汽車出租約定切結
書、監視器翻拍擄人現場等照片、通聯調閱查詢單及行動電話一
具（含 SIM卡）等卷證資料，詳加指駁。並說明：乙○○於警詢
時雖稱被拿走現金新台幣（下同）一千七百元，如何認定係一萬
二千元；上訴人與蔡志明、陳嘉鴻、陳豐仁或誤認乙○○係其原
來預計要勒贖之人，或係擄人後發現乙○○家境並不富裕，始將
之釋放，均不影響上訴人擄人勒贖之刑責。且敘明：公訴人所提
出的論告書認上訴人係構成擄人勒贖的結合犯一節，容有誤會，
亦不應再論以恐嚇罪。所為合法之事實認定，俱有卷內證據資料
足憑，從形式上觀察，原判決並無違法之情形存在。按取捨證據
及認定事實，乃事實審法院職權之行使，其對證據證明力所為之
判斷，苟係基於吾人日常生活之經驗，而未違背客觀上應認為確
實之定則，並已敘述其何以為此一判斷之理由者，即不能指為違
法。原判決綜合全案證據資料，本於事實審法院職權推理之作用
，認定上訴人有原判決所載之犯行，已詳細說明其採證認事之理
由。上訴意旨(一)指稱原判決未就彼等共犯分擔行為詳為論述云云
，係置原判決所為之明白論斷於不顧，猶執已為原審指駁之陳詞
爭辯，及對原審取捨證據與自由判斷證據證明力之職權行使，徒
以自己之說詞，泛指其為違法，自非適法之第三審上訴理由。又
關於刑之量定，係實體法上賦予法院得為自由裁量之事項，倘其
未有逾越法律所規定之範圍，或濫用其權限，即不得任意指摘為
違法，以為第三審上訴之理由。且刑法第五十九條之酌量減輕其
刑，必須犯罪另有特殊之原因與環境等等，在客觀上足以引起一
般同情，認為即予宣告法定低度刑期尤嫌過重者，始有其適用。
上訴意旨(一)(二)以自己主觀之說詞，指稱原判決就其所為量刑與其
他共犯相同，難認適法，且有刑法第五十九條減輕其刑之適用云
云，亦難認為適法之第三審上訴理由。衡以上述之說明，應認其
上訴為違背法律上之程式，予以駁回。
據上論結，應依刑事訴訟法第三百九十五條前段，判決如主文。
中    華    民    國  九十五  年    五    月   十二   日
                      最高法院刑事第十庭
                          審判長法官  洪  清  江
                                法官  石  木  欽
                                法官  李  伯  道
                                法官  林  勤  純
                                法官  徐  文  亮
      本件正本證明與原本無異
                                      書  記  官
中    華    民    國  九十五  年    五    月  二十二  日
                                                    ｍ


司法院資訊處製作；財團法人民間司法改革基金會備份。
